臺灣高等法院刑事判決
110年度上易字第1647號
上  訴  人  臺灣士林地方檢察署檢察官
被      告  蕭子凱




選任辯護人  蘇孝倫律師
            林子堯律師
上列上訴人因被告妨害風化案件，不服臺灣士林地方法院110年
度易字第353號，中華民國110年9月7日第一審判決（起訴案號：
臺灣士林地方檢察署110年度偵字第1329號），提起上訴，本院
判決如下：
    主  文
上訴駁回。
    理  由
一、本案經本院審理結果，認第一審判決以不能證明被告甲○○犯
    罪，對被告為無罪之諭知，核無不當，應予維持，並引用第
    一審判決書記載之證據及理由（如附件）。
二、檢察官上訴意旨略以：被告確實於民國109年11月26日上午7
    時31分許及7時40分許，身著短褲坐在臺北市○○區○○路0段00
    0號旁樓梯裸露睪丸一情，經證人賴銘洲、王若琦於審理中
    證述明確，並確實影響往來行人觀瞻無誤。而被告於109年1
    1月26日前已多次為同一行為，並經邱玉英及其家人發現，
    邱玉英之夫並有拍照上傳臉書社團「天母幫」要大家注意，
    被告並因而遭檢舉，有台北市政府警察局天母派出所受理各
    類案件紀錄表可資佐證，是被告有故意裸露，非偶不慎走光
    之情無訛。又卷內照片為被告公開活動之故意裸露隱私部位
    之行為，非屬私人不法取證，益證被告有妨害風化之犯行，
    詎原審竟為無罪之判決，容有未洽等語。
三、按犯罪事實應依證據認定之，無證據不得認定犯罪事實；不
    能證明被告犯罪者，應諭知無罪之判決，刑事訴訟法第154
    條第2項、第301條第1項分別定有明文。又按認定犯罪事實
    應依證據，為刑事訴訟法所明定，故被告否認犯罪事實所持
    之辯解，縱屬不能成立，仍非有積極證據足以證明其犯罪行
    為，不能遽為有罪之認定；如未能發現相當證據，或證據不
    足以證明，自不能以推測或擬制之方法，以為裁判基礎；認
    定犯罪事實所憑之證據，無論為直接證據或間接證據，其為
    訴訟上之證明，須於通常一般之人均不致於有所懷疑，而得
    確信其為真實之程度者，始得據之為有罪之認定（最高法院
    30年上字第1831號、40年台上字第86號、76年台上字第4986
    號判決先例要旨參照）。
四、經查：　　
  ㈠被告於109 年11月26日上午6 時53分許，身著短褲，坐在臺
    北市○○區○○路0 段000 號旁樓梯，睪丸有裸露於外之情況，
    至同日上午7 時31分許經賴銘洲提醒後即離開現場等事實，
    業經本院引用之第一審判決認定如前。
  ㈡證人王若琦於警詢、偵查及原審時固證稱：我於109 年11月2
    6日上午7 時20分許，行經忠誠路2 段188 號家樂福超市旁
    樓梯時，見被告穿黑色緊身超短褲坐在樓梯上，雙腳張開故
    意露出下體，之後經過忠誠路2 段148與忠誠路2 段交岔路
    口時，一樣是雙腳張開露出下體等語（110年度偵字第1329
    號卷第19至22、76至77頁、原審卷第65至71頁)；證人賴銘
    洲於警詢、偵查及原審亦證稱：被告就是一直滑手機，雙腳
    開開，刻意掩飾他露出的感覺，我驅離他時，感覺是做壞事
    被發現，不像是不小心露出生殖器的自然反應，我覺得像是
    故意等語（110年度偵字第1329號卷第33頁至36、78至79、
    原審卷第59至65頁)，然證人王若琦亦證述係因於109 年11
    月19日時看臉書社團「天母幫」時，見有警示暴露狂在學校
    附近出沒之貼文，看完文章後特別注意才發現被告有露出睪
    丸等情（110年度偵字第1329號卷第20頁），顯見證人王若
    琦如非已看過臉書貼文後刻意觀察，未必即能察覺被告有露
    出睪丸之情形，再佐以卷附臉書社團「天母幫」貼文之照片
    （110年度偵字第1329號卷第51頁），及案發當時忠誠路2 
    段188 號旁監視錄影畫面照片所示（110年度偵字第1329號
    卷第43頁），被告坐在該處時雙腿並無大幅張開之情形，與
    一般人正常之坐姿無異，此與刻意裸露性器供人觀覽之人，
    多會以明顯之方式使他人得以知悉其裸露之情形尚有不同，
    故被告主觀上是否有供人觀覽之意圖，或僅係不慎走光，實
    非無疑。
  ㈢至上訴意旨雖稱被告前已有多次裸露之行為，並經邱玉英之
    夫拍照上傳臉書社團「天母幫」要大家注意，足認被告是故
    意裸露，非不慎走光等語。然被告辯稱平時於運動後會坐在
    該處休息，於當日經提醒才知道走光等語。經查，本案並無
    證據足認於本案發生前，被告已有經他人提醒、告知其穿著
    、坐姿可能導致睪丸外露之情形，亦無證據可被告有觀看該
    臉書貼文，是被告於本案之前是否知悉其坐於該處已使睪丸
    外露，顯非無疑，故上訴意旨以被告先前已遭拍照走光為由
    ，認被告有供人觀覽之意圖，尚嫌速斷。
五、本院衡酌檢察官所舉前開證據，尚無法使本院形成被告確有
    檢察官所指公然猥褻犯行之有罪心證。原審審理結果，依法
    為被告無罪之諭知，其認事用法，均無違誤。檢察官仍執前
    詞提起上訴，為無理由，業經本院說明如上，是本件檢察官
    上訴並無理由，應予駁回。
據上論斷，應依刑事訴訟法第368條、第373條，判決如主文。
本案經檢察官張嘉婷提起公訴，檢察官林聰良提起上訴，檢察官
林安紜到庭執行職務。　　　
中　　華　　民　　國　　111 　年　　1 　　月　　27　　日
                  刑事第十六庭  審判長法　官 葉騰瑞
                                      法　官 廖紋妤
                                      法　官 王耀興
以上正本證明與原本無異。
不得上訴。
                                      書記官 蘇佳賢
中　　華　　民　　國　　111 　年　　1 　　月　　27　　日
附件：
臺灣士林地方法院刑事判決
                                      110年度易字第353號
公　訴　人　臺灣士林地方檢察署檢察官
被　　　告　甲○○　男　民國00年0月00日生
                    身分證統一編號：Z000000000號
                    住○○市○○區○○路0段00號9樓
                    居臺北市○○區○○路○段000號7樓
選任辯護人　林子堯律師
            蘇孝倫律師
上列被告因妨害風化案件，經檢察官提起公訴（110 年度偵字第
1329號），本院判決如下：
    主  文
甲○○無罪。
    理  由
一、公訴意旨略以：被告甲○○明知其所穿著之短褲極為寬鬆，竟
    意圖供人觀覽，於民國109 年11月26日上午6 時53分許，坐
    在臺北市○○區○○路0 段000 號旁樓梯，刻意雙腳大開以裸露
    睪丸在外，以此方式公然為猥褻之行為，王若琦於同日上午
    7 時20分許經過上址見聞之，又賴銘洲於同日上午7時31分
    許見聞後上前制止，被告始離開現場。又被告於同日上午7 
    時40分許，接續前開犯意，坐在臺北市士林區忠誠路2 段14
    8 巷與忠誠路2 段口旁樓梯，刻意雙腳大開以裸露睪丸在外
    ，以此方式公然為猥褻行為，經王若琦在場見聞。嗣經警循
    線查悉上情。因認被告涉犯刑法第234 條第1 項之公然猥褻
    罪嫌等語。
二、犯罪事實應依證據認定之，無證據不得認定犯罪事實。又不
    能證明被告犯罪者，應諭知無罪之判決，刑事訴訟法第154
    條第2 項、第301 條第1 項前段分別定有明文。而認定不利
    於被告之事實，須依積極證據，苟積極證據不足為不利於被
    告事實之認定時，即應為有利於被告之認定，更不必有何有
    利之證據。再者，認定犯罪事實所憑證據，雖不以直接證據
    為限，間接證據亦包括在內；然無論直接或間接證據，其為
    訴訟上之證明，須於通常一般之人均不致有所懷疑，而得確
    信其為真實之程度者，始得據為有罪之認定。如未能發現相
    當證據，或證據不足以證明，自不能以推測或擬制之方法，
    以為裁判基礎。又刑法第234 條第1 項公然猥褻罪之成立，
    乃以行為人主觀上有供人觀覽之意圖，客觀上係公然為猥褻
    行為為構成要件。行為人主觀上如無供人觀覽之意圖，即不
    得以該罪相繩；而行為人是否有「供人觀覽」之意圖，本屬
    內心之事實，此主觀狀態存在於行為人之內心世界，除非行
    為人自白此一主觀犯罪構成要件，否則於訴訟上欲探究行為
    人有無此主觀意圖，皆以情況證據及彰顯於外之客觀行為作
    為認定該主觀犯意之證據方法。
三、公訴意旨認被告涉有公然猥褻犯行，係以被告之供述、證人
    王若琦、賴銘洲於警詢、偵查之證述、Facebook社群網站（
    下稱臉書）「天母幫」社團網頁內貼文擷圖、現場監視器錄
    影畫面擷圖暨影像光碟、證人王若琦、賴銘洲指認犯罪嫌疑
    人紀錄表、現場位置圖、臺北市政府警察局士林分局天母派
    出所受理各類案件紀錄表、報案紀錄單為其論據。
四、訊據被告固坦承於109 年11月26日上午6 時53分許，身著短
    褲，坐在臺北市○○區○○路0 段000 號旁樓梯，直至同日上午
    7 時31分許經賴銘洲提醒為止等事實，但堅決否認有何公然
    猥褻之犯行，辯稱：我無意要冒犯任何人，也無意暴露我身
    體部位，我平日會騎腳踏車去跑步，跑完步會坐在公園板凳
    或廣場階梯上休息、回簡訊、看電子郵件，案發當時我是在
    回臉書訊息，一直低頭看手機，直到有名導護先生過來跟我
    說我的睪丸露出來，我才彎腰注意，覺得很不好意思，就趕
    快離開回家，但在回家過程中，為了回簡訊，有再停留一下
    等語。辯護人則為被告辯護稱：公然猥褻必須主觀上行為人
    具有供人觀覽之意圖，客觀上要有猥褻之行為，但自相關證
    據顯示，被告本案乃不慎走光，並無任何性慾的表現或異常
    行為，此外除本案案發時，被告有遭證人賴銘洲提醒外，之
    前並無其他人提醒被告有走光情況，是於臉書社團上之貼文
    後，證人賴銘洲、王若琦才有刻意觀察、確認被告有無走光
    ，可見一般路人除非特別注意，否則也不會看到被告走光狀
    況，可證明被告無供人觀覽之意圖，且被告經提醒後，也馬
    上遮掩離開，可證明被告沒有主觀犯意等語。經查：
  ㈠被告於109 年11月26日上午6 時53分許，身著短褲，坐在臺
    北市○○區○○路0 段000 號旁樓梯，睪丸有裸露於於外之情況
    ，至同日上午7 時31分許經賴銘洲提醒後即離開現場等
    事實，業據被告於偵查中坦承不諱（見臺灣士林地方檢察署
    110 年度偵字第1329號卷【下稱偵查卷】第91頁、本院110
    年度易字第353 號卷【下稱本院卷】第24頁），核與證人王
    若琦、賴銘洲於警詢、偵訊及本院審理時之證述大致相符（
    見偵查卷第19頁至第22頁、第33頁至第36頁、第75頁至第79
    頁），並有Google地圖網頁擷取畫面、現場照片、案發當時
    臺北市○○區○○路0 段000 號旁監視錄影畫面翻拍照片附
    卷可參（見偵查卷第53頁、第55頁），首先可以認定為真實
    。
  ㈡惟就被告於裸露睪丸時有無供人觀覽意圖一事，證人王若琦
    於警詢時固證稱：我在109 年11月26日上午7 時20分許，走
    路帶小朋有去上課，沿途經過忠誠路2 段188 號家樂福超市
    旁樓梯時，看見一個戴黃色球帽、口罩、身穿白色短袖上衣
    、黑色緊身超短褲、揹黑色後背包的中年男性坐在樓梯上，
    旁邊有放腳踏車，雙腳張開故意露出下體，因為我在109 年
    11月19日時查看臉書社團「天母幫」時，看到有警示暴露狂
    在學校附近出沒的貼文，所以會特別注意有無變態，也回想
    之前已經看過該名男子，看完文章後才發現他會露出性器官
    ，之後陸續在109 年11月24日、26日發現他出現在忠誠路2
    段沿線露出，我發現他會刻意選擇早上上學時間，在視線無
    法避免的人行穿越道裝作在那邊休息看手機，實際上是故意
    露出，導致我要刻意閃躲，也特別擔心，我送完小朋友回家
    時，該名男子已經不在，但經過我家附近的忠誠路2 段148
    與忠誠路2 段交岔路口時，一樣是雙腳張開露出下體，所以
    我就報警等語（見偵查卷第19頁至第22頁）；於偵訊時則證
    稱：我109 年11月26日上午7 時20幾分至30分許，在忠誠路
    2 段188 號旁樓梯，看到被告坐在樓梯上腳開開，正對斑馬
    線路口，因為被告穿超緊身的褲子，睪丸從褲管旁露出，所
    以我就注意到被告，送完小朋友回家時，又在忠誠路2 段14
    8 巷房仲公司門口樓梯看到被告用同樣姿勢坐在樓梯，並露
    出下體，之後我就沒有遇到被告等語（見偵查卷第76頁至第
    77頁）；於本院審理時則證稱：我案發當天在忠誠路家樂福
    便利購要過去三玉國小後門的巷子，看到被告坐在那裡，腳
    開開的，我前天看到被告坐同一個位置，在滑手機，我就先
    帶小孩去旁邊等，在回家時又在忠誠路2 段148 巷巷口，看
    到被告坐在那邊滑手機，我快步走過，之後就報警，報警原
    因是因為該名男子短褲很短，而且有露出睪丸，只有報案過
    這一次，在109 年11月19日我在看到天母幫張貼有暴露狂文
    章前，有看過被告，但沒有看到被告露下體，被告都是牽著
    腳踏車，走在人行道上，看完這篇文章後，我仔細看被告穿
    著，才發現他有裸露的情況等語（見本院卷第65頁至第71頁
    ）。證人賴銘洲於警詢則證稱：我是從109 年9 月開始，每
    週四上午7 時10分至7 時30分間，擔任忠誠路2 段207 巷口
    的導護志工，案發當天另一導護志工發現有一個可疑男子，
    裸露下體坐在忠誠路2 段188 號旁階梯使用手機，露出睪丸
    部分，我觀察該男子行為，確定他有露出下體睪丸後，我就
    上前去告誡，該名男子聽到告誡後，就慌張收拾東西，騎腳
    踏車由忠誠路2 段往1 段方向離去，除了露出之外，沒有其
    他異常行為，當天我是第一次實際看到他，之前只有看導護
    志工群組看過有人發文提醒，我覺得他是故意露出，因為他
    就是一直滑手機，雙腳開開，刻意掩飾他露出的感覺，而且
    挑選學區的人行穿越道，行人往來都會看到，我驅離他時，
    感覺是做壞事被發現，不像是不小心露出生殖器的那種自然
    反應，所以我覺得像是故意等語（見偵查卷第33頁至第36頁
    ）；於偵訊時證稱：案發當時我看到被告坐在階梯上滑手機
    ，穿著很輕薄、緊身的短褲，所以他坐著的時候就裸露下體
    ，我上前跟他說學生來往很多，露出來很難看，他就趕快縮
    起來，之後才收拾東西離開現場，我感覺被告不像是不小心
    露出來的等語（見偵查卷第78頁至第79頁）；於本院審理時
    證稱：我平常擔任導護志工約7 點到7 點半，案發當天我7
    點到時，有個導護志工跟我說對面有1 名男子曾經出現在志
    工LINE群組裡，知道這個人會裸露生殖器，但志工沒有看到
    被告裸露下體，志工請我去做處置，我過去後稍微觀察一下
    是否有裸露行為，發覺下面有裸露出2 顆睪丸，沒有看到陰
    莖，穿的非常緊身，我就跟對方說這人行道上有學生上下課
    ，這樣不好看，就請他離開，他稍微緊張一下，過幾分鐘後
    他就騎運動腳踏車離開了，我覺得他是故意露出，是因為他
    兩腳張開，我認為不是很正常，而且正常人不會穿這麼緊身
    ，露出睪丸也會有感覺，所以我感覺他是刻意，我是感覺等
    語（見本院卷第59頁至第65頁）。
  ㈢然觀諸證人王若琦、賴銘洲上開證述，可知2 人均是以被告
    故意張開雙腳露出下體，作為判斷被告是故意露出睪丸之依
    據。但依照卷附臉書社團「天母幫」貼文之照片（見偵查卷
    第51頁），及前開案發當時忠誠路2 段188 號旁監視錄影畫
    面照片所示（見偵查卷第43頁），無論是該貼文發表當時之
    109 年11月19日之照片，或案發當時之監視器畫面，被告當
    時均係採取一般之坐姿，雙腿為自然開合之幅度，並無刻意
    大張雙腿之情事，則被告究竟是因所穿衣物過於緊身而不慎
    走光，或刻意暴露睪丸於往來行人，仍有疑義，顯難以此作
    為認定被告主觀上具有供人觀覽意圖之依據。又證人王若琦
    另證述其於忠誠路2 段148 巷口，再次看到被告坐於樓梯上
    裸露睪丸等語，然依證人王若琦所證述，被告當時亦僅係採
    取坐姿蹲坐於樓梯上，參以被告所提出其於同日上午7 時34
    分許所傳送之臉書Messenger 擷圖畫面（見本院110 年度審
    易字第625 號卷第63頁至第64頁），確難排除被告係因欲傳
    送訊息，方再次在此處停留之可能性，亦尚難以此推斷被告
    是刻意再次在此裸露下體。另證人賴銘洲所證述其驅離被告
    時，被告稍微緊張，並慌張收拾東西，感覺被告是做壞事被
    發現，不像是不小心露出生殖器的那種自然反應等語。然常
    人於自身隱私部位不慎露出而遭旁人提醒時，本即會有緊張
    、羞愧、慌張等各種反應，而與證人賴銘洲所證述被告當時
    反應一致，證人賴銘洲亦未清楚解釋被告當時反應究竟有何
    其他異常，當亦難自證人賴銘洲個人主觀感受，認定被告上
    開露出睪丸之行為，主觀上即有公然猥褻之供人觀覽之意圖
    。
  ㈣況證人王若琦、賴銘洲均證稱是因觀看臉書社團天母幫之貼
    文或經他人提醒後，於刻意注意被告時，始發現被告睪丸有
    露出之情況，果若被告確有裸露下體供人觀覽之意圖，顯應
    採取更易使往來大眾共見共聞之方式。再者，證人王若琦、
    賴銘洲均證稱於案發後即未見被告穿著短褲出現於案發地點
    及附近巷道，審諸證人王若琦於案發後固然立即報警處理，
    然警方並未立即查獲為被告所為，而係調閱監視器畫面及加
    強巡邏，有臺北市政府警察局天母派出所受理各類案件紀錄
    表可查（見偵查卷第57頁），被告係於109 年12月10日始經
    警方通知到案說明（見偵查卷第7 頁），可知被告於證人賴
    銘洲當日提醒後，未待警方通知其可能涉犯刑法第234 條第
    1 項公然猥褻罪嫌前，即已停止穿著該種短褲運動，此益徵
    被告所辯稱其當日遭證人賴銘洲提醒後方發覺此種情況，並
    感到困窘而停止此類穿著等節，確屬有據，而可推論被告蹲
    坐於案發地點時，應無刻意將睪丸裸露於外之意圖。
  ㈤至檢察官聲請傳喚證人即上開臉書社團天母幫貼文之發文者
    邱玉英到庭證述，然證人邱玉英於本院審理時係證稱：我本
    人沒有親自看過被告，臉書的內容都是我先生跟我講，我才
    寫在網路上等語（見本院卷第54頁至第58頁），足見證人邱
    玉英並未親身見聞本案案發經過或被告案發前裸露睪丸之過
    程，僅係聽聞他人陳述後轉述，其真實度跟正確性均有疑義
    ，其證述內容顯不能作為對被告不利之證據，併此敘明。
五、綜上所述，起訴意旨所提證據，尚不足以證明被告主觀上有
    供人觀覽之意圖，進而使本院認被告確有公然猥褻行為，並
    達於無所懷疑而得確信為真實之程度。此外，復查無其他積
    極證據足資證明被告確有起訴意旨所指公然猥褻犯行，是其
    犯行尚屬不能證明，揆諸前開說明，自應對被告為無罪之諭
    知。
據上論斷，應依刑事訴訟法第301 條第1 項，判決如主文。
本案經檢察官張嘉婷提起公訴，檢察官林聰良到庭執行職務。
中　　華　　民　　國　 110　　年　　9 　　月　　7 　　日
                  刑事第七庭  法  官  李昭然
以上正本係照原本作成。
如不服本判決應於收受判決後20日內向本院提出上訴書狀，並應
敘述具體理由。其未敘述上訴理由者，應於上訴期間屆滿後20日
內向本院補提理由書(均須按他造當事人之人數附繕本)「切勿逕
送上級法院」。
因疫情而遲誤不變期間，得向法院聲請回復原狀。
                              書記官  程翠璇